【裁判字號】    98,簡上,278
【裁判日期】    980806
【裁判案由】    詐欺
【裁判全文】
臺灣臺北地方法院刑事判決             98年度簡上字第278號
上  訴  人  臺灣臺北地方法院檢察署檢察官
被      告  乙○○
                      樓
上列上訴人因被告詐欺案件，不服本院中華民國98年5月27日所
為97年度簡字第4895號第一審刑事簡易判決（檢察官聲請簡易判
決處刑書案號：97年度偵字第3179號），提起上訴，本院管轄第
二審之合議庭判決如下：
    主  文
上訴駁回。
    事  實
一、乙○○明知將自己之銀行帳戶存摺、金融卡及密碼交付他人
    使用，作為人頭帳戶，將使詐騙之徒對被害人施以詐術匯入
    款項，再提領花用。竟基於幫助他人詐欺取財之不確定故意
    ，將自己在新竹商業銀行楊梅分行第00000000000號及臺灣
    中小企業銀行楊梅分行第00000000000號帳戶於民國96年5月
    間，以新臺幣（下同）3,000元代價在桃園縣楊梅鎮之咖啡
    廳內出售與真實姓名年籍均不詳之成年男子，並將上開帳戶
    之存摺、提款卡、密碼交付、告知該男子。該男子將之轉交
    所屬之詐騙集團成員後，該詐騙集團成員即基於意圖為自己
    不法所有之犯意，於96年5月7日以奇摩網站網路交女友為餌
    ，詐騙甲○○匯款720,136元至上開乙○○之帳戶內，嗣提
    領一空，甲○○發覺被騙報警處理查獲。
二、案經臺北市政府警察局大安分局報告臺灣臺北地方法院檢察
    署檢察官偵查後聲請以簡易判決處刑。
    理      由
一、上開事實，業據被告乙○○於偵、審中坦承不諱，並經被害
    人甲○○於偵查中指訴綦詳，復有被告在新竹商業銀行楊梅
    分行第00000000000號、臺灣中小企業銀行楊梅分行第00000
    000000號帳戶之開戶基本資料及被害人甲○○之交易明細單
    據在卷可資佐證，足證被告之自白與事實相符。綜上，本件
    事證明確，被告犯行足堪認定，應依法論科。
二、按刑法上之幫助犯，係對於犯罪與正犯有共同之認識，而以
    幫助之意思，對於正犯資以助力，而未參與實施犯罪之行為
    者而言（最高法院75年臺上字第1509號、88年度臺上字第12
    70號判決意旨同此見解）。因此如未參與實施犯罪構成要件
    之行為，且係出於幫助之意思提供助力，即屬幫助犯，而非
    共同正犯。本件被告乙○○基於幫助之犯意，提供金融機構
    存摺予一真實姓名、年籍均不詳之成年人使用，而由數名真
    實姓名、年籍均不詳之成年人對被害人甲○○施用詐術，致
    被害人陷於錯誤，因而分別匯款至被告所提供之帳戶內，遭
    提領一空，是被告所為係參與詐欺取財罪構成要件以外之行
    為，且在無證據證明被告係以正犯而非以幫助犯之犯意參與
    犯罪之情形下，應認其所為係幫助犯而非正犯行為。核被告
    所為，係幫助他人犯刑法第339條第1項之詐欺取財罪，其幫
    助他人犯詐欺取財罪，依刑法第30條第2項之規定，按正犯
    之刑減輕之。而該數名真實姓名、年籍均不詳之成年人間就
    前開詐欺取財犯行，有犯意聯絡及行為分擔，均為共同正犯
    。原審經審理之結果，認依被告之自白、告訴人之指訴、被
    告在新竹商業銀行楊梅分行第00000000000號、臺灣中小企
    業銀行楊梅分行第00000000000號帳戶之開戶基本資料及被
    害人甲○○之交易明細單據，已足認定被告上開犯行，乃依
    檢察官之聲請，不經通常審判程序，逕以簡易判決處刑，而
    審酌被告年輕力壯，不思以正途賺取所得，竟提供上開帳戶
    予前述真實姓名、年籍均不詳之成年男子使用，使前開犯罪
    之人得以逃避犯罪之查緝，所為已嚴重擾亂金融社會秩序，
    影響社會正常交易安全，增加被害人尋求救濟之困難，並使
    犯罪之追查趨於複雜，本應予以嚴懲，惟犯後坦承犯行，態
    度良好，兼衡其犯罪之動機、目的、手段、生活狀況、智識
    程度等一切情狀，量處被告有期徒刑4月，並諭知易科罰金
    之折算標準。經核其認事用法均無違誤，量刑亦稱妥適。檢
    察官雖依告訴人請求，以：被告上揭不法犯行，造成告訴人
    損失72萬元，權益嚴重受損，原審僅量處被告有期徒刑4月
    ，尚嫌太輕等情，提起本件上訴，請求撤銷原判決，另為適
    當之判決。惟按量刑輕重，係屬事實審法院得依職權自由裁
    量之事項，苟已斟酌刑法第57條各款所列情狀而未逾越法定
    刑度，不得遽指為違法；而刑罰之量定，固屬法院自由裁量
    之職權行使，但仍應審酌刑法第57條所列各款事由及一切情
    狀，為酌量輕重之標準，並非漫無限制。在同一犯罪事實與
    情節，如別無其他加重或減輕之原因，下級審法院量定之刑
    ，亦無過重或失輕之不當情形，則上級審法院對下級審法院
    之職權行使，原則上應予尊重（最高法院72年臺上字第6696
    號判例意旨、85年臺上字第2446號判決要旨同此見解）。本
    件被告所犯刑法第339條第1項之幫助詐欺取財罪，係法定刑
    為5年以下有期徒刑、拘役或科或併科銀元1千元以下罰金之
    罪，且被告係幫助犯，依法得減輕其刑，原審援引刑法第30
    條第2項規定減輕其刑，而量處被告有期徒刑4月，並未逾越
    法定刑度範圍；況刑法第57條各款量刑事由之斟酌，係屬法
    院得自由裁量之職權範圍，本件告訴人在被告之帳戶，雖遭
    詐騙集團成員詐欺而匯入72萬元，致生嚴重損害，惟被告僅
    有之幫助行為，係出賣及提供銀行帳戶之存摺、提款卡、密
    碼供詐欺集團使用，惡性程度有限，是綜其先前素行、犯罪
    動機、犯罪手段、智識程度、犯罪所生危害及犯後態度等一
    切情狀，量處有期徒刑4月，並無失當，自難認原審判決所
    量刑度有何違誤之處。綜上所述，本院經核原審判決，其認
    事用法及量刑均無不當，檢察官以原判決量刑並非允當為唯
    一理由，提起本件上訴，其上訴尚非有理由，爰依法予以駁
    回。
據上論斷，依刑事訴訟法第455條之1第1項、第3項、第368條，
判決如主文。
本案經檢察官羅月君到庭執行職務。
中    華    民    國    98    年    8     月    6     日
                  刑事第十三庭  審判長法  官  許泰誠
                                      法  官  郭顏毓
                                      法  官  張文俊
以上正本證明與原本無異。
不得上訴。
                                      書記官  陳鳳瀴
中    華    民    國    98    年    8     月    6     日
附錄本案論罪科刑法條全文：
中華民國刑法第339條
意圖為自己或第三人不法之所有，以詐術使人將本人或第三人之
物交付者，處5年以下有期徒刑、拘役或科或併科1千元以下罰金
。
以前項方法得財產上不法之利益或使第三人得之者，亦同。
前二項之未遂犯罰之。


司法院資訊處製作；財團法人民間司法改革基金會備份。
